臺灣板橋地方法院刑事判決　　　　　　　　　　　　　九十三年度訴字第一０四號
　　公　訴　人　臺灣板橋地方法院檢察署檢察官
　　被　　　告　甲○○
　　指定辯護人　本院公設辯護人　丁○○
右列被告因殺人未遂案件，經檢察官提起公訴（九十二年度偵字第二一六三一號），
本院判決如左：
    主  文
甲○○殺人未遂，累犯，處有期徒刑伍年陸月。
    事  實
一、甲○○曾於民國八十六年間，因違反槍砲彈藥管制條例案件，經臺灣臺北地方法
    院於八十七年五月十一日，以八十六年度訴字第一八六五號刑事判決判處有期徒
    刑四月確定，甫於八十八年十月七日執行完畢。詎猶不知悔改，甲○○平日借住
    丙○位於臺北縣板橋市○○街九十八巷八號二樓之住處，於九十二年十二月三日
    上午十時許，甲○○與丙○、卓江素惠及乙○○一起搭乘丙○友人戊○○所駕駛
    之計程車前往丙○位於臺北縣汐止市之娘家，同日下午返回丙○住處途中，甲○○在車內向丙○要錢購買檳榔，戊○○聞言諷稱：「養老鼠咬布袋，讓他吃住，
    還開口要錢」等語，而引起甲○○之不悅。嗣於同日下午五時三十分許，眾人返
    抵丙○上開住處樓下，甲○○將車上之物品搬上二樓後，仍餘怒難消，竟基於殺
    人之故意，隨即自丙○住處客廳，取出丙○所有、平日置於工具箱內，原用以清
    除豬隻內臟之尖刀三把，先藏於腰際，並以衣物遮蔽，再衝至樓下正欲開啟前述
    計程車車門之戊○○背後，以右手單手握持上開預藏之尖刀二把（其中一把於下
    樓途中遺落），由上向下朝戊○○上身揮砍，戊○○轉身見甲○○持刀砍來，本
    能反應，舉起左手阻擋，並向甲○○還擊一拳，甲○○中拳後開後，旋即再持雙
    刀上前朝戊○○腹部猛刺一刀，致戊○○受有左手臂二頭肌及左手尺側伸腕肌小
    指球斷裂、腹部十二乘十五公分切割傷合併肌肉血管斷裂大量出血、右下腹三公
    分穿刺傷等傷害，戊○○受傷後，為避免再遭甲○○持刀猛砍，拚命使力握住甲○○之雙手不放，於雙方僵持中，幸好當時仍在屋內之丙○、乙○○見狀趕緊跑
    下樓攔阻，甲○○始罷手。戊○○經丙○、乙○○將之緊急送往省立臺北醫院急
    救，因失血過多引發休克，而有生命危險，經省立臺北醫院轉送新光吳火獅紀念
    醫院急救，始倖免於死。嗣經省立臺北醫院報警，於同日下午六時許，甲○○在
    丙○上開住處，經乙○○帶同警察前往逮獲，並扣得丙○所有之上開尖刀三把。
二、案經被害人戊○○訴由台北縣政府警察局海山分局報請台灣板橋地方法院檢察署
    檢察官偵查起訴。
    理  由
一、訊據被告甲○○固坦承因與告訴人戊○○發生爭執，於右揭時、地，右手單手握
    持尖刀二把與告訴人戊○○發生拉扯，致告訴人戊○○受有上述傷害之事實不諱
    ，惟矢口否認有殺人未遂之犯行，辯稱：伊當時一手握住二把刀，只是刺告訴人
    戊○○之手臂，在扭打時不小心才劃到戊○○之腹部；伊係酒後意識不清所為，
    並沒有殺人之故意，且亦係伊主動向警察自首云云。惟查：
（一）證人戊○○於本院審理中證稱：「（九十二年十二月三日上午發生何事？）丙○說要回娘家，我載他回去，有丙○、乙○○、甲○○、還有另一個女子，下
      午四時許，我載他們回家。快回到家時，甲○○向丙○要一、二百元去買香煙
      檳榔，我就跟甲○○說『養老鼠咬布袋。讓他吃住，還開口要錢。』．．．回
      到樓下他幫忙拿東西上樓，一會兒又下樓，當時天黑我不曉得他手上有拿東西
      ，當時單純以為他只是要打架，我在抽菸，看他突然靠近，我轉過身，他的右
      手馬上持刀從我頭部揮過來，我本能抬起左手抵擋，擋了一刀左上臂受傷，我
      出右拳打他，他又再揮一刀，往我腹部刺一刀。我才知道他拿刀，我右手抓住
      他拿刀的手，並呼叫旁邊的人幫忙將刀搶下。後來有一、二個人即乙○○、及
      其他人將刀搶下，我看我血流如注，請乙○○他們送我去醫院．．．。」、「
      （你抓住他右手時，他有無其他舉動？）他一直想把我的右手撥開，我死命握
      劃傷，你認為是刻意的還是不小心？）故意的。他第二刀是刀尖朝我刺過來，
      第一刀我手麻麻還不知道受傷，等第二刀刺過來後，我發現流血才知道他拿刀
      。」等語（見本院九十三年三月三日審判筆錄）綦詳。核與證人丙○於本院審
      理中證稱：「當天我父親週年忌日，我找甲○○、乙○○、及另一位朋友一起
      去，並請戊○○載我們，回程中，甲○○說他要吃檳榔，戊○○說甲○○要吃
      檳榔，不會自己去賺，養老鼠咬布袋，回家下車時，甲○○幫我拿葡萄到樓上
      ，他拿上去後，我在車上拿車錢給戊○○，戊○○說甲○○好像很不高興，是
      不是要跟我吵架，所以在屋內時，我看到他拿著白白的東西出去，我就問他你
      要去那裡？他沒有回答，就下樓，我從陽台往外探視，看見戊○○滿身是血，
      我就下樓跑到國術館請老闆幫忙抓住甲○○，但老闆說他拿刀子他不敢靠近，
      後來乙○○過去把甲○○手上的刀子拿下來，當時三支刀子，有一支已經掉下
      來．．．」等語（見本院九十三年三月三日審判筆錄）。證人乙○○於本院審
      理中證稱：「丙○在屋內大叫說被告與被害人打架了，叫我趕快去勸架，我就
      跑到樓下停車格前面，看到戊○○在甲○○的後面用右手握住甲○○的右手。
      甲○○的右手握有兩把刀，左手我沒有注意。兩人僵持在那裡，沒有什麼動作
      。被害人全身都是血．．．我把刀拿下，再將兩人推開。我就先將兩把刀扔到
      一樓樓梯間後面的儲藏室．．．」等語（見本院九十三年四月二十九日審判筆
      錄）之情節相符。此外，並有財團法人新光吳火獅紀念醫院函暨病歷摘要紀錄
      、急診病歷、病危通知單、甲種、乙種診斷證明書、台北縣立板橋醫院函暨病
      歷摘要表各一紙、現場照片六紙、兇器照片二紙在卷，及尖刀三把扣案可證（
      見偵查卷第一二頁、第二０頁至第二五頁、第二八頁、第三七頁、第四０頁、
      第四七頁、本院刑事卷）。
（二）扣案之尖刀三把經本院當庭勘驗結果，兇刀三把，均為清除豬隻內臟之用，編
      號一、刀炳為木質，長一二．二公分，刀刃為金屬，長一九．五公分，單面開
      鋒，刀尖銳利。編號二、刀炳為木質，長一二公分，刀刃為金屬，長一七．七
      公分，單面開鋒，刀尖銳利。編號三、刀炳為木質，長一二．二公分，刀刃為
      金屬，長二一公分，單面開鋒，刀尖銳利。均係銳利兇器無誤（見本院九十三
      年三月三日審判筆錄）。查人體之腹腔為重要臟器之所在，若受有傷害，極易
      引發大量出血，導致器官衰竭，而引發休克死亡之重大結果，此應為被告所明
      知。被告手持銳利之尖刀二把揮砍一刀，在告訴人以手抵抗時仍未停手，猶持
      續用力刺入告訴人戊○○之腹腔，造成其腹部穿刺傷、切割傷合併肌肉血管斷
      裂大量出血，引發休克，一度有生命危險，經緊急送醫急救，始倖免於死，被
      告顯係基於殺人之故意為之。
（三）被告雖辯稱係酒後意識不清所為云云，然其於警詢時供稱：「（伊知道持刀殺
      人會使人死亡？為什麼出手那麼重？）我知道，但戊○○經常嘲笑我，我一時
      氣憤無法控制自己，才出手那麼重。」、「（你的精神狀況及意識是否正常？
      你有無飲酒？）正常。有飲酒，但已經酒醒。經警方測試，無酒精反應。」等
      語（見偵查卷第七頁反面）。此外，並有酒精濃度測試值二紙附卷可憑（見偵
      查卷第二六頁），顯見被告當時神智清楚，上開所辯，委無可採。
（四）至被告辯稱：當日到場之警員並不知是何人行兇，伊準備要去警察局自首，走
      到樓梯時，警員剛好到樓下，伊即主動向警員自首殺人犯行云云。然訊之證人
      即案發後到場調查之警員黃坤彬於本院審理時到庭結證稱：值班人員通知縣立
      醫院有疑似刀傷之病人，請伊到場處理，伊先去縣立醫院，乙○○告訴伊案發
      現場在新生街九十八巷八號前面，被告綽號叫阿麗，伊請乙○○帶伊上二樓，
      她用鑰匙開門進去，在陽台見到被告，乙○○告訴伊阿麗就是被告。被告沒有
      主動告訴伊人是他殺的，伊問被告：在醫院的人是否是他殺的，被告才承認等
      語（見本院九十三年四月二十九日審判筆錄）。被告經警員詢問後，雖自承行
      兇，充其量應僅係自白犯罪，尚與自首之要件不符，不得依自首之例減輕其刑
      。另證人乙○○於本院審理中證稱伊與警員黃坤彬上二樓，伊用鑰匙開鐵門，
      警員站在後方階梯格上，伊準備要開第二道木門時，被告就把木門打開，並伸
      出手做出準備要讓警員銬的動作，並小聲的說人是伊殺的，要自首，聲音很小
      ，只有伊聽到，伊就向站在後方階梯格上之警員說他就是阿麗等語（見本院九
      十三年四月二十九日審判筆錄）。就被告自首之地點與被告供述之樓下不符。
      且按自首以對於未發覺之罪投案而受裁判為要件，至其方式雖不限於自行投案
      ，即託人代理自首或向非偵查機關請其轉送，亦無不可，但須有向該管司法機
      關自承犯罪而受裁判之事實，始生效力，若於犯罪後，僅向被害人或非有偵查
      犯罪職務之公務員陳述自己犯罪之事實，而無受裁判之表示，即與自首之條件
      不符，最高法院五十六年台上字第六五號著有判例，證人乙○○既未將被告甲○○自首之意轉知警員，亦與自首之要件不合。
（五）綜上所述，被告上開所辯，顯係事後卸責之詞，委不足採。本案事證明確，被
      告犯行洵堪認定，應依法論科。
二、核被告所為，係犯刑法第二百七十一條第二項、第一項之殺人未遂罪。又被告有
    如事實欄所載之科刑及執行情形，此有臺灣高等法院被告全國前案紀錄表一紙附
    卷可按，其於刑之執行完畢後，五年內再犯本件有期徒刑以上之罪，為累犯，應
    依法加重其刑。又被告已著手於殺人行為之實施而不遂，為未遂犯，應依刑法第
    二十六條前段之規定，依既遂犯之刑減輕之，並先加後減之。爰審酌被告不知尊
    重他人生命，為逞一時之勇，令告訴人戊○○無端受此身體之痛苦，檢察官求處
    有期徒刑八年，及犯罪後毫無悔意，猶圖飾卸其責，行為可議，尚未與告訴人達
    成和解，犯罪後態度不佳等一切情狀，量處如主文所示之刑，以資懲儆。至扣案
    之尖刀三把，雖係供被告犯罪所用之物，惟係證人丙○所有，業據被告及證人丙○於本院審理中陳明在卷，爰不予宣告沒收，併此敘明。
據上論斷，應依刑事訴訟法第二百九十九條第一項前段，刑法第二百七十一條第二項
、第一項、第四十七條、第二十六條前段，判決如主文。
本案經檢察官陳銘祥到庭執行職務。
中　　　華　　　民　　　國　　九十三　　年　　　五　　　月　　二十七　　日
                                        臺灣板橋地方法院刑事第二庭
                                            審判長  法  官  高奕驤
                                                    法  官  潘翠雪
                                                    法  官  曾正耀
右正本證明與原本無異。
如不服本判決，應於判決送達後十日內，向本院提出上訴狀。
                                                    書記官  黃靖媛
中　　　華　　　民　　　國　　九十三　　年　　　五　　　月　　二十八　　日
附錄本案論罪科刑法條全文：
刑法第二百七十一條
殺人者，處死刑、無期徒刑或十年以上有期徒刑。
前項之未遂犯罰之。
預備犯第一項之罪者，處二年以下有期徒刑。
